【裁判字號】    95,交抗,39
【裁判日期】    950227
【裁判案由】    聲明異議
【裁判全文】
臺灣高等法院臺南分院刑事裁定          95年度交抗字第39號
抗告人即
受處分人    甲○○
上列抗告人因聲明異議案件，不服臺灣嘉義地方法院中華民國95
年1月10日裁定（94年度交聲字第231號）提起抗告，本院裁定如
下：
    主  文
抗告駁回。
    理  由
一、抗告意旨略以：
（一）原審裁定以異議人未提出欲於路邊停車購物之佐證，然異
      議人在尚未購物前即經警取締開罰，如何提出要路邊停車
      之證明，如何向商家取得購物證明。
（二）警方取締違規，在爭議路段應當以照像或攝影的方式執法
      較洽當，又當日現場並無照像或攝影，而是異議人提出異
      議後，警方才在數日後至現場拍照，並說北港路2段450號
      之3前附近並無商家，然此路段附近確有好幾家商店云云
      ，原裁定不察，是有不當，爰具狀提起抗告撤銷原裁定，
      另為適法之裁定。
二、原處分意旨略以：受處分人即異議人駕駛車牌號碼1632─LU
    號自用小客車，於民國（下同）94年10月19日15時30分，沿
    嘉159線由東向西行駛，時值該路段北港路2段450號之3前，
    由禁行機車道駛向機車優先道，經警以汽車未依規定行駛機
    車道為由，而依道路交通管理處罰條例第45條第1項第4款告
    發，嗣經原處分機關以前開違規事實逕行裁決等情。
三、原裁定意旨以；按汽車駕駛人，在多車道不依規定駕車爭道
    行駛者，處新臺幣6百元以上1千8百元以下罰鍰，道路交通
    管理處罰條例第45條第1項第4款定有明文。查本案異議人對
    於94年10月19日15時30分，沿嘉159線由東向西行駛，時值
    該路段北港路2段450號之3前，由禁行機車道駛向機車優先
    道之事實並不爭執，惟辯稱係要路邊停車購物，才由汽車道
    駛入機車道云云，然嘉義縣警察局水上分局員警於上揭時、
    地執行交通稽查勤務時，發現異議人駕駛車牌號碼1632─LU
    號自用小貨車，沿嘉159線由東向西行駛，時值該路段北港
    路2段450號之3前，由禁行機車道駛向機車優先道，且該時
    段車流量甚多，亦未發覺該車有路邊停車購物之情事，其違
    規行為屬實，此有嘉義縣警察局水上分局94年11月17日嘉縣
    警水5字第0940085399號函在卷足稽，異議人亦未提出任何
    欲路邊停車購物之佐證，是項抗辯自難認為有理，異議人既
    有違規事實，原處分機關據以逕行裁決，依法自無不合。異
    議人之異議尚屬無據，爰予駁回云云。
四、經查：
（一）道路交通安全規則第98條第1項，係規範汽車在「雙向四
      車道」行駛時所應遵守之事項，然同條第3項定有：「汽
      車在超過四車道之道路、調撥車道或雙向車道不對稱之道
      路，除依第一項各款規定行駛外，並應依道路交通標誌、
      標線、號誌之指示行駛」，是無論係「雙向四車道」或「
      雙向六車道」，其均應遵守該條第1項各款之規定，並無
      二致。且按道路交通安全規則第98條第1項第5款規定：除
      準備停車或臨時停車外，不得駛出路面邊緣或跨越兩條車
      道行駛，倘有違規，皆屬違反道路交通安全規則之行為，
      裁決機關從而適用道路交通管理處罰條例第45條第1項第4
      款、第63條第1項第1款規定予以處罰，即屬有據。
（二）本件抗告人即受處分人甲○○於94年10月19日15時30分，
      駕駛車牌號碼1632－LU號自用小客車，沿嘉159線由東向
      西行駛，時值該路段北港路2段450號之3前，由禁行機車
      道駛向機車優先道，經警以汽車未依規定行駛機車道為由
      ，經嘉義縣警察局水上分局於94年10月19日以抗告人「汽
      車未依規定行駛機車道」為由而開單舉發，抗告人於應到
      案日期前向原處分機關提出申訴，經原處分機關函請舉發
      單位調查後，仍認抗告人有上述違規行為，原處分機關乃
      依道路交通管理處罰條例第45條第1項第4款、第63條第1
      項、違反道路交通管理事件統一裁罰基準及處理細則之規
      定，裁處異議人罰鍰9百元，並記違規點數1點，前開事實
      ，有嘉義縣警察局舉發違反道路交通管理事件通知單、原
      處分機關違反道路交通管理事件裁決書（案號：嘉監義裁
      字第裁76－L00000000號）、原處分機關94年11月7日九四
      嘉監義4字第0000006046號函暨所附嘉義縣警察局水上分
      局94年11月17日嘉縣警水5字第0940085339號函在卷可稽
      。
（三）又警察舉發交通違規行為，並不以照相或錄影為必要之證
      明方法，若強求各種交通違規行為均需以照相或錄影為其
      裁罰依據，事實上殆不可行，蓋諸多違規行為之發生難以
      預期，違規狀態稍縱即逝，如闖紅燈（在未設置闖紅燈自
      動照相儀器之處所）；未戴安全帽之騎士見警攔查，隨即
      戴上安全帽；未繫安全帶之汽車駕駛見警攔查，隨即繫上
      安全帶等情形，根本無法期待此類違規行為均須照相為證
      ，且警察係在現場執行維持交通勤務，該路段交通之繁忙
      情況必係較一般路段為甚，警察在現場執行交通勤務時，
      係立於親自所親聞之事實，應無可能恣意擅斷之作為，是
      本件縱然未有照相、錄影存證，但抗告人既確有於前開時
      、地駕駛汽車未依規定行駛機車道之違規事實，仍得予以
      處罰。至抗告人所稱係因欲購物始由汽車道駛入機車道云
      云，然又無法提出其是否準備停車或臨時停車之事實以供
      審酌，況抗告人既稱其係欲在違規地點前5百公尺處購物
      ，然亦無法提出任何事證足以證明所辯為真實，故而抗告
      人所辯，不足採信。
四、原審審核上情，認原處分機關依道路交通管理處罰條例第45
    條第1項第4款、第63條第1項第1款之規定，裁處異議人9百
    元罰鍰，並記違規點數1點，於法並無不合，而駁回抗告人
    在原審之異議。經本院審核，原裁定之認事用法，均無違誤
    。是抗告意旨，指原裁定駁回其異議為不當云云，為無理由
    ，應予駁回。
五、據上論結，應依道路交通案件處理辦法第26條，刑事訴訟法
    第412條，裁定如主文。
中    華    民    國    95    年    2     月    27    日
                  刑事第二庭    審判長法  官  葉居正
                                      法  官  李文福
                                      法  官  吳森豐
以上正本證明與原本無異。
不得再抗告。
                                      書記官  李梅菊
中    華    民    國    95    年    3     月    1     日


司法院資訊處製作；財團法人民間司法改革基金會備份。
